【裁判字號】    89,訴,486
【裁判日期】    891031
【裁判案由】    退除給與
【裁判全文】
臺北高等行政法院裁定                              八十九年度訴字第四八六號
    原  告  甲○○  男六十八歲.
                    送達代收人.
    被  告  國防部
    代表人  伍世文
右當事人間因退除給與事件，原告不服國防部中華民國八十九年六月二十三日八十九
年鎔鉑訴字第一一二號訴願決定，提起行政訴訟。本院裁定如左：
      主  文
原告之訴駁回。
訴訟費用由原告負擔。
      理  由
按行政訴訟法第四條第一項規定：人民因中央或地方機關之違法行政處分，認為損害
其權利或法律上之利益，經依訴願法提起訴願而不服其決定者，得向高等行政法院提
起撤銷訴訟。因此，提起訴願，以有行政處分之存在為前提要件；所謂行政處分者，
係指行政主體，基於職權，就具體事件，所為發生公法上法律效果之單方行政行為而
言，至行政機關所為單純事實之陳述（或事實通知）或理由之說明，既不因該敘述或
說明而生何法律上之效果者，自非行政處分，人民即不得對之提起訴願，最高行政法
院四十四年度判字第十八號、六十二年度裁字第四十一號著有判例可稽。本件原告於
民國（以下同）八十九年二月二十一日函被告所屬人事參謀次長室查詢退除給與補助
金年資基數事宜，經被告所屬人事參謀次長室以八十九年四月十二日（）易晨字第
一一三三二號書函復稱：「一、查中華民國三十八年一月一日以後至中華民國五十九
年六月三十日以前退伍除役軍官士官退除給與補助金發給標準係依『陸海空軍軍官士
官服役條例』規定：按其服役年資計算應領一次退伍金之基數為補助金基數。二、依
部存資料記載，台端於民國五十七年五月一日以上尉階依額退伍，計軍官年資為十三
年八個月十四天，士官年資為一年六個月（依本部（七一）直真字第八九六五號令頒
『退除軍官曾服士官兵役年資計算審查作業規定』辦理。凡無資料，而其士官兵役年
資又無法分計者，以民國五十三年六月三十日以前，其緩發士官『補助費支付證』，
得從寬以上士一級三年計算，民國五十三年六月三十日以後，『退除給與結算單』內
為補助費者，以上士一級一年六個月計算。），核計全年資為十五年二個月十四天，
故基數為三十二，乘基數內涵三、六一０元，核發補助金總額應為一一萬五、五二０
元整。三、復查台端於民國五十七年五月一日退伍，士官年資應以一年六個月計算，
故原核發一二萬六、三五０元，溢領之補助金一萬０、八三０元，應予繳回，以符法
制。上述款項請逕向國軍台中財務處‧‧‧繳款。」等語，有上開書函影本附卷可按
，原告如不服上開繳回溢領款項之處分，自應於期限內提起訴願，否則即已確定。原
告既未於期限內對之提起訴願，上開處分應告確定。原告另以八十九年四月六日秀水
郵局第四０號存證信函向被告所屬人事參謀次長室查詢有關退休金基數計算事宜，經
人事參謀次長室以八十九年四月二十日（八九）易晨字第一二四一六號書函復稱：「
依部存資料查證，貴同志係於民國五十六年六月三十日假退，民國五十七年五月一日
正退，服軍官役年資十三年八個月十四天，（假退至正退期間未服行現役實職，不予
計算）士官年資為一年六個月，共計十五年二個月十四天，計三十二個基數，並無錯
誤；至有關退除給與補助金發給三十五個基數乙節，本室已於民國八十九年四月七日
（本院按應係四月十二日之誤）以（八九）易晨字第一一三三二號書函更正貴同志退
除給與補助金為三十二個基數，並請繳回溢領之補助金一萬０、八三０元在案。」等
語，有上開書函影本附卷可稽，係重申前函繳回溢領款之旨，非行政處分。原告不服
該書函要求繳回溢領款項，以其於四十二年二月一日起即候補軍官隊受訓至五十六年
六月三十日假退，軍官年資已超過十三年八月十四日為由提起訴願，訴願決定以：「
‧‧‧該書函係人事參謀次室依據台北市郵政第九０五三號信箱甲○○退除給與補助
金入戶通知單，通知張君略稱：『貴同志退除給與補助金為三十二個基數（原核發年
資基數為三十五個基數，溢核發年資三個基數），並請繳回溢領之補助金一萬零八百
三十元。』綜觀其內容，僅係通知張員繳回溢領之補助金，為單純事實之敘述或理由
之說明，並非權責機關針對訴願人所為足以發生公法上具體效果之行政處分，揆諸首
揭行政法院判例，訴願人自不得對之提起訴願。」為由駁回之，雖誤載國防部人事參
謀次長室為原處分機關，尚有未合（理由詳如後述），且理由與本院所認不盡相同，
惟結果並無不合，揆諸首開說明，並無不當。原告提起本件行政訴訟，不備起訴要件
，顯非合法，應予駁回。又經訴願程序之行政訴訟，駁回訴願時，其被告為原處分機
關，行政訴訟法第二十四條第一款定有明文，原告誤將被告國防部所屬之訴願審議委
員會併列為被告，於法未合；及按國防部人事參謀次長室係國防部所屬機關，依修正
前訴願法第三條第七款規定，應列國防部為被告，而非其所屬之人事參謀次長室，原
告列人事參謀次長室為被告，亦有未合，然其起訴既不合法，爰將之逕改為國防部，
以符法制。
據上論結，本件原告之訴為不合法，爰依行政訴訟法第一百零七條第一項第十款、第
一百零四條、民事訴訟法第九十五條、第七十八條，裁定如主文。
中      華      民      國    八十九    年      十      月    三十一    日
                                 台北高等行政法院第二庭
                                           審 判 長 法  官  王立杰
                                                    法  官  黃本仁
                                                    法  官  陳雅香
右為正本係照原本作成。
如不服本裁定，應於送達後十日內向本院提出抗告狀（須按他造人數附繕本）。
中      華      民      國    八十九    年      十一    月      一      日
                                                    書記官  鄭聚恩


司法院資訊處製作；財團法人民間司法改革基金會備份。
